【裁判字號】    99,上易,52
【裁判日期】    990526
【裁判案由】    侵權行為損害賠償
【裁判全文】
臺灣高等法院高雄分院民事判決          99年度上易字第52號
上  訴  人  鄭英
            丁○○
            丙○○
共      同
訴訟代理人  戊○○○
被 上訴 人  萬泰商業銀行股份有限公司鳳山分公司
法定代理人  甲○○
訴訟代理人  陳玫瑰律師
被 上訴 人  乙○○
上列當事人間因請求侵權行為損害賠償事件，對於民國98年12月
30日臺灣高雄地方法院97年度訴字第1859號第一審判決提起上訴
，本院於99年5 月12日辯論終結，茲判決如下：
    主  文
上訴駁回。
第二審訴訟費用由上訴人負擔。
    事 實 及 理 由
一、被上訴人萬泰商業銀行股份有限公司鳳山分公司（下稱萬泰
    銀行）之法定代理人原為黃瑞慶，於民國97年7 月24日訴訟
    進行中變更為甲○○，此有公司變更登記表可稽（本院卷第
    71 頁 ），並為上訴人所不爭，萬泰銀行聲明承受訴訟，核
    無不合，應予准許。
二、上訴人主張：伊等於96年4 月間授權訴外人即上訴人鄭英
    之配偶、上訴人丁○○、丙○○之母戊○○○，向萬泰銀行
    之理財專員即被上訴人乙○○購買可保本之投資商品。乙○
    ○竟告知「一年期亞洲金融地產連動債」確可保本，致伊等
    陷於錯誤，乃於96年4 月16日、23日透過乙○○向萬泰銀行
    為鄭英、丁○○、丙○○申購金額分別為新臺幣（下同）
    120 萬元、40萬元、80萬元之上開連動債（下稱系爭連動債
    ）。嗣因系爭連動債連結標的下跌，已觸及跌幅下限，而萬
    泰銀行關於系爭連動債觸及下限通知載明「其中有一檔三菱
    地所（彭博代號8802JT）股價於2008年1 月10日收盤價為
    JPY2,330元，故跌幅超過37% 已觸及下限JPY2,362.5元之下
    （即2007年5 月2 日期初進場價為JPY3,750＊63% ＝JPY
    2,362.5 ）」等語，則若萬泰銀行或乙○○於97年1 月10日
    觸及跌幅下限時即通知伊等贖回，可取回原投資金額65% ，
    惟被上訴人竟未告知，直至97年3 月20日方由萬泰銀行崔慧
    莉副理緊急來電告知，然系爭連動債跌幅已達50% 。伊等於
    97年3 月20日辦理贖回，並於97年3 月31日鄭英、丁○○
    、丙○○分別領得贖回金額為59萬5,920 元、19萬8,640 元
    、39萬7,280 元，計鄭英損失60萬4,080 元、丁○○損失
    20萬1,360 元、丙○○損失40萬2,720 元，合計120 萬
    8,160 元。乙○○為萬泰銀行之理財專員為受僱人，對外代
    表萬泰銀行與顧客接洽，伊等因信賴萬泰銀行及其專員，認
    代為投資係屬保本方為投資，被上訴人應屬受伊等委任處理
    投資事務，嗣乙○○或萬泰銀行未及時通知伊等系爭連動債
    已觸及下限，乃有未盡注意義務之過失，致伊等受有損害，
    是萬泰銀行、乙○○自應對伊等負賠償之責。爰依侵權行為
    及委任契約債務不履行之法律關係，擇一求為命被上訴人應
    連帶給付鄭英60萬4,080 元、丁○○20萬1,360 元、丙○
    ○40萬2,720 元之判決。
三、被上訴人則以：乙○○於96年3 月30日將系爭連動債之商品
    傳單與產品說明書寄予上訴人，同年4 月11日上訴人等人委
    託戊○○○持該商品傳單詢問商品內容，並於96年4 月16日
    、同月23日購買系爭連動債。系爭連動債產品說明書已載明
    此產品為有條件保本型產品，到期本金不一定保本，本金可
    能償還比例為0%~100% 。且上訴人所簽署之「萬泰商業銀行
    特定金錢信託投資國外有價證券作業說明暨風險預告書」（
    下稱「作業說明暨風險預告書」），亦明白記載系爭連動債
    為有條件保本型商品，是上訴人應知悉系爭連動債應屬有條
    件保本。又系爭連動債跌幅觸及底限之通知書係於97年1 月
    28日統一寄發予客戶，由於上訴人係秘密戶，故其所有交易
    資料、對帳單等，伊無法自動寄送通知，僅能待上訴人來銀
    行時遞交或補發。且伊接獲系爭連動債觸及底限之消息時，
    曾多次撥打上訴人所留存之電話，然均未獲聯絡，至97年3
    月20日始聯絡上訴人，上訴人即辦理系爭連動債贖回。再系
    爭連動債尚未到期，倘上訴人能待到期再贖回，亦不致受有
    損害等語，資為抗辯。
四、原審判決駁回上訴人之請求，上訴人不服，提起上訴，其上
    訴聲明：(一)原判決廢棄。(二)被上訴人應連帶給付鄭英60萬
    4,080 元、丁○○20萬1,360 元、丙○○40萬2,720 元。被
    上訴人則答辯聲明：上訴駁回。
五、兩造不爭執及爭執事項
甲、不爭執事項：
  (一)上訴人鄭英、丁○○、丙○○分於96年4 月16日、96年4
    月23日、96年4 月16日授權戊○○○，透過萬泰銀行之理財
    專員乙○○，向萬泰銀行申購金額分別為120 萬元、40萬元
    、80萬元之系爭連動債。
  (二)上訴人申購系爭連動債之完整契約內容包含產品說明書、作
    業說明暨風險預告書、申購約定書、申購確認書。
  (三)上訴人於95年4 月至萬泰銀行申請為秘密戶，故於購買系爭
    連動債時確為祕密戶。
  (四)系爭連動債於97年1 月10日已觸及跌幅下限37% ，萬泰銀行
    乃寄發通知予各投資人，該通知其上載有「其中有一檔三菱
    地所（彭博代號8802JT）股價於2008年1 月10日收盤價為
    JPY2,330元，故跌幅超過37% 已觸及下限JPY2,362.5元之下
    （即2007年5 月2 日期初進場價為JPY3,750×63% ＝JPY
    2,362.5 ），若您有提前贖回之需求，請親洽您的理財專員
    了解最新報價及作業細節」，被上訴人以上訴人係祕密戶為
    由，未寄送通知予上訴人。
  (五)鄭英、丁○○、丙○○於97年3 月20日贖回系爭連動債，
    於97年3 月31日領得贖回金額分別為59萬5,920 元、19萬
    8,640 元、39萬7,280 元，依前開申購金額與投資金額計算
    結果，鄭英損失60萬4,080 元，丁○○損失20萬1,360 元
    ，丙○○損失40萬2,720元。
乙、爭執之事項：
  (一)乙○○有無詐騙上訴人申購系爭連動債？
  (二)被上訴人未立即通知上訴人系爭連動債於97年1 月10日觸及
    下限是否有過失侵害上訴人權利或債務不履行情事？如是，
    被上訴人應賠償之金額若干？
六、乙○○有無詐騙上訴人申購系爭連動債？
  (一)上開不爭執事項，業有系爭連動債之商品傳單（原審卷第17
    、36、98頁）、系爭連動債產品說明書（原審卷第16、18、
    20、32至34、98頁反面至99頁反面）、作業說明暨風險預告
    書（有2 聯，1 聯為客戶留存聯，原審卷第19、35、41頁，
    1 聯為銀行留存聯，原審卷第207 至209 頁，均反面）、申
    購確認書（原審卷第10至12頁、26至28、44至46、102 頁）
    、萬泰銀行特定金錢信託投資國內外有價證券約定書（含系
    爭連動債之申購申請及贖回申請，以下分別簡稱「申購約定
    書」、「贖回約定書」），其背面為萬泰銀行辦理特定金錢
    信託投資國內外有價證券信託契約（原審卷第6 至9 、21至
    24 、37 至38頁）、信託帳戶資料查詢（原審卷第14至15、
    29、42至43頁）、上訴人之萬泰銀行綜合存款存摺（原審卷
    第55至56、58至59、61至62頁）、系爭連動債觸及下限通知
    （原審卷第13、25、39頁），及綜合對帳單作業處理程序（
    原審卷第103 、172 至191 頁）附卷可稽，堪信為真實。至
    上訴人於本院復主張上開不爭執事項(一)中之申購120 萬元部
    分係為崔慧莉副理作業績；且對不爭執事項(二)所述完整契約
    有無包含產品說明書、作業說明暨風險預告書、申購約定書
    、申購確認書，並不清楚；就不爭執事項(三)部分，上訴人雖
    為秘密戶，惟僅為綜合存款之秘密戶，並非系爭連動債之秘
    密戶；另對於不爭執事項(四)，上訴人不清楚系爭連動債於97
    年1 月10日是否已觸及跌幅下限37% 及有無寄通知給其他投
    資人，且被上訴人未寄送通知予上訴人係因上訴人為秘密戶
    ，此出於被上訴人單方面所述，上訴人並不同意云云。惟上
    開不爭執事項業據原審整理並簡化兩造爭點，並為上訴人所
    不爭執（原審卷第217 、218 頁），依民事訴訟法第270 條
    第3 項之規定，當事人自應受其拘束，則上訴人於本院再為
    上開爭執，自不足取。
  (二)上訴人主張，乙○○明知系爭連動債為有條件保本商品，於
    上訴人之受任人戊○○○要求投資可保本商品時，竟仍告知
    戊○○○系爭連動債確可保本，致戊○○○陷於錯誤而為上
    訴人申購系爭連動債，乙○○係以詐術手段騙取上訴人投資
    系爭連動債等情，並提出系爭連動債之商品傳單、產品說明
    書、申購約定書、申購確認書、作業說明暨風險預告書、信
    託帳戶資料查詢、存款存摺、觸及下限通知等件為證。經查
    ，系爭連動債連結標的為6 大亞洲金融和地產類股，期間1
    年（即96年5 月9 日起至97年5 月9 日止），持有期間固定
    配息2 次，每次配息金額為投資金額之4%，自第7 個月起按
    月於特定日觀察1 次，共計5 次，如於觀察日所連結之6 檔
    股票全部收盤價大於或等於期初價之98% 即可提前出場，提
    前出場可得紅利於第7 個月為1%，此後每月以1%增加，最高
    為5%，亦即如自第7 個月起發生上開可提早贖回事件，投資
    人於第7 個月提早贖回金額為投資金額之101%，於第8 個月
    提早贖回金額為投資金額之102%，依此類推增加，最高為第
    5 個月可贖回投資金額105%。惟如於5 次觀察日未有提早贖
    回事件發生，投資人須持有至到期日為止，不得提前贖回。
    如系爭連動債所連結6 檔股票之個股到期前未曾跌破其期初
    價之63% ，到期贖回金額為100%，如於到期前個股曾跌破初
    期價之63% （即視為發生觸碰保護臨界事件），到期贖回金
    額僅為投資金額乘以其中表現最差個股期末價除以該股期初
    價，此有系爭連動債商品傳單、產品說明書在卷可憑（原審
    卷第17、36、98頁、第16、18、20、32至34、98頁反面至99
    頁反面），足認系爭連動債並非絕對保本，而係有條件保本
    之衍生性金融商品。
  (三)又上訴人購買系爭連動債商品時，有簽署作業說明暨風險預
    告書，此有上訴人及被上訴人所提出上開文件可按（原審卷
    第19、35、41、207 至209 頁，均反面）。而該作業說明暨
    風險預告書明白記載：「三、委託人注意事項＊委託人已確
    實詳讀本商品之『產品說明書』及『作業說明暨風險預告書
    』，瞭解本商品為有條件保本型商品（到期本金不一定保本
    ），且接受上述約定條款及商品條件內容＊本行銷售人員已
    確實講解本商品之內容及相關風險，並交付相關文件予委託
    人。＊特定金額信託投資國外有價證券具有風險，投資人須
    基於個人獨立審慎之判斷而為該商品之投資」，上開文字係
    列於上訴人簽名上方，明顯以粗體字加劃底線之方式強調說
    明，顯見系爭連動債之作業說明暨風險預告書已載明系爭連
    動債為有條件保本商品，足使一般智識程度之人明瞭系爭連
    動債並非絕無投資風險。且衡情投資人購買商品，自應先查
    明該商品性質及風險屬性後，始為明確表意之購買行為，而
    上開風險預告書既已明確載示「到期本金不一定保本」之字
    樣，則上訴人購買上開商品應係閱讀上開風險說明後始簽署
    姓名。是上訴人主張戊○○○在作業說明暨風險預告書上簽
    名時無法看清該標示，不知系爭連動債為有條件保本商品云
    云，即難採取。
  (四)再者，戊○○○經上訴人授權後，確有於作業說明暨風險預
    告書上為上訴人簽名，此有上訴人提出之作業說明暨風險預
    告書第1 聯客戶留存聯（原審卷第19、35、41頁）及由被上
    訴人提出之作業說明暨風險預告書第2 聯銀行留存聯（原審
    卷第207 至209 頁，均反面）為據。上訴人之申購代理人戊
    ○○○亦承認被上訴人提出之作業說明暨風險預告書第2 聯
    銀行留存聯上關於上訴人3 人之簽名確為其字跡無誤（原審
    卷第136 頁），上訴人雖陳稱上開文件簽名係乙○○詐騙設
    計戊○○○簽名而偽造云云，惟並未舉證以實其說，所述自
    不足採。準此，戊○○○既非不識字且不具普通智識之人，
    其為上訴人申購系爭連動債時，在作業說明暨風險預告書上
    簽名，即表示其應瞭解系爭連動債為有條件保本型商品，到
    期本金不一定保本，且願接受約定條款及商品條件內容，自
    應就所簽署文件之文義負其責任，斷無事後咨意否認不知所
    簽文件內容為何之理。
  (五)至上訴人主張，其於96年4 月28日始收受作業說明暨風險預
    告書之「客戶留存聯」云云。然鄭英、丙○○於96年4 月
    16 日 、丁○○於同月23日即已收受作業說明暨風險預告書
    ，此有作業說明暨風險預告書之「銀行留存聯」，載明簽收
    日期可憑（原審卷第207 至209 頁，均反面）。且上訴人於
    96年4 月16日、23日簽立「申購約定書」，為上訴人陳明在
    卷（本院卷第12頁），上開申購約定書內已記載「本人確實
    收到相關產品說明暨風險預告書，並了解相關內容」，上訴
    人並於此項記載後方簽名蓋章（原審卷第6 、23、38頁反面
    ），顯見上訴人當時即已收受並了解其內容，縱其後於96年
    4 月28日收受作業說明暨風險預告書之「客戶留存聯」，有
    該章戳日期可佐（本院卷第38、39頁），亦不影響其於96年
    4 月16日、23日簽立「申購約定書」時，即已知悉其內容。
    是上訴人所稱其於96年4 月16日、同月23日申購時，不知系
    爭連動債為有條件保本商品，係於96年4 月28日收受作業說
    明暨風險預告書「客戶留存聯」之後始知悉其內容云云，亦
    不足取。
  (六)上訴人又主張，申購及贖回約定書內，其中「本人確實收到
    相關產品說明暨風險預告書，並了解相關內容」欄，未經勾
    選，另「公開說明書取閱方式」勾選「本人親自上網查閱」
    、「地址」欄勾選「同存款申請書之通訊地」，均由乙○○
    未經授權所為云云。惟觀之申購約定書（原審卷第6 、23、
    38頁反面），該「本人確實收到相關產品說明暨風險預告書
    ，並了解相關內容」欄位後方，上訴人已於緊鄰處簽名蓋章
    ，既如前述，自應認上訴人同意該內容，不因有無勾選而有
    異。又就申購及贖回約定書中「公開說明書取閱方式」勾選
    「本人親自上網查閱」、「地址」欄勾選「同存款申請書之
    通訊地」，雖由乙○○所為，為乙○○所不爭，然據上訴人
    表示其當初除由代理人簽名外，其餘均非其所填寫等情，則
    上訴人顯有概括授權情事，否則何以不自行勾選，且無證據
    證明係上訴人之代理人簽名之後，始由被上訴人勾選，自應
    認係被上訴人勾選後，再由上訴人之代理人簽名，是申購及
    贖回約定書並無瑕疵之處。
  (七)上訴人另主張，上訴人未親自簽名於申購約定書，亦無出具
    委任戊○○○處理之委任書，且無信託帳戶、基金帳戶、連
    動債帳戶，係乙○○未經授權，私自為上訴人開立信託帳戶
    ，又擅自領取申購款，申購商品行為應無效云云。惟上訴人
    對於其分別於96年4 月16日、同月24日授權戊○○○，透過
    萬泰銀行之理財專員乙○○，向萬泰銀行申購金額分別為
    120 萬元、40萬元、80萬元之系爭連動債一節，已不爭執（
    原審卷第217 、218 頁），是戊○○○係出於上訴人授權，
    代理上訴人簽名蓋章，縱未出具委任書，其效力仍及於本人
    ，故而，上訴人主張其申購商品行為應無效，而應返還不當
    得利云云，自無可取。又關於信託帳號部分，證人即萬泰銀
    行主管楊淑賀於刑事案件偵查中證稱：該公司做理財商品就
    會有信託帳號，撥轉帳號係客戶自己帳號做為扣款買基金使
    用，如果贖回也係轉到撥轉帳號，而買基金、理財商品一定
    會有信託帳號等語，此有台灣高雄地方法院檢察署98年度偵
    字第10878 號不起訴處分書載述可參（原審卷第83頁反面）
    。由此可知，購買金融商品須有信託帳戶，並載明在約定書
    內，且銀行在客戶購買金融商品時會有信託帳號與撥款帳戶
    以作區隔。又據約定書背面所載萬泰銀行辦理特定金錢信託
    投資國內外有價證券信託契約第3 條第1 項載明：「……，
    由委託人本人或其委任之第三人，對該信託資金之營運範圍
    或方法，就投資標的、運用方式、金額、條件、期間等事項
    為具體特定之運用指示，並由受託人依該運用指示為信託資
    金之管理或處分，受託人對信託財產並無運用決定權。」，
    依此約定，客戶與受託人即銀行簽訂信託契約後，即應將撥
    轉帳號內之款項轉入信託帳號內，將信託資金指示受託人即
    銀行為管理或處分。因此，被上訴人記載信託帳號係依契約
    所約定，並無損害上訴人之權利，亦不影響申購約定書之效
    力。
  (八)據上，上訴人之受任人戊○○○於申購時應已知悉系爭連動
    債為有條件保本商品，且除上開事證外，上訴人並未提出其
    他證據證明乙○○有何積極詐騙戊○○○申購爭連動債，是
    上訴人主張其申購系爭連動債係遭乙○○詐騙所致，要難採
    取。
七、被上訴人未立即通知上訴人系爭連動債於97年1 月10日觸及
    下限是否有過失侵害上訴人權利或債務不履行情事？如是，
    被上訴人應賠償之金額若干？
  (一)按損害賠償之債，以有損害之發生及有責任原因之事實，並
    二者之間，有相當因果關係為成立要件。故原告所主張損害
    賠償之債，如不合於此項成立要件者，即難謂有損害賠償請
    求權存在。所謂相當因果關係，係以行為人之行為所造成之
    客觀存在事實，依經驗法則，可認通常均可能發生同樣損害
    之結果而言；如有此同一條件存在，通常不必皆發生此損害
    之結果，則該條件與結果並不相當，即無相當因果關係；不
    能僅以行為人就其行為有故意過失，自認該行為與損害間有
    相當因果關係（最高法院48年台上字第481 號判例、90年度
    台上字第772 號判決意旨參照）。是上訴人依據侵權行為及
    債務不履行之法律關係，請求被上訴人負損害賠償責任，自
    應認定上訴人之損害與被上訴人之歸責原因間有相當因果關
    係存在，始足當之。
  (二)上訴人主張，系爭連動債於97年1 月10日即有發生觸及下限
    情事，被上訴人遲未通知上訴人，直到97年3 月20日經萬泰
    銀行崔慧莉副理告知，上訴人方於同日辦理贖回，致渠等於
    97 年3月31日贖回金額僅為59萬5,920 元、19萬8,640 元、
    39萬7,280 元而受有損失，被上訴人有過失侵權及債務不履
    行，自應連帶負賠償責任云云。被上訴人固不否認上訴人係
    於97年3 月20日方知悉系爭連動債有觸及下限情事，惟抗辯
    因上訴人為秘密戶，依約被上訴人不能主動寄發通知予上訴
    人，期間被上訴人曾多次撥打上訴人所留存之電話資料，然
    均未能聯絡到上訴人等語。查上訴人與萬泰銀行簽訂萬泰銀
    行辦理特定金錢信託投資國內外有價證券信託契約，同意將
    資金信託予萬泰銀行用於投資國內外有價證券，並於96年4
    月16日、23日填具申購約定書，而指示萬泰銀行將其資金用
    於投資系爭連動債，萬泰銀行乃向系爭連動債發行機構即
    ING BANKN.V.購買120 萬元、80萬元、40萬元權益之系爭連
    動債等情，此有申購約定書、申購確認書、萬泰銀行辦理特
    定金錢信託投資國內外有價證券信託契約在卷可稽（原審卷
    第6 至7 、10、23至24、26、38、44頁），固堪認萬泰銀行
    係受上訴人委任而以上訴人信託之資金向發行機構申購系爭
    連動債。惟系爭連動債除自第7 個月起於特定觀察日有連結
    標的股票全部收盤價大於或等於期初價之98% 而可提前贖回
    外，依約投資人必須持有到期，上開約款業經載明於萬泰銀
    行系爭連動債之商品傳單、產品說明書及作業說明暨風險預
    告書，足認上訴人與萬泰銀行間約定除有上開提早贖回之事
    件發生外，即使標的個股發生觸及下限情事，上訴人仍須持
    有到期，此種約定乃萬泰銀行為確保其可預期利潤所為之期
    間限制。是以，系爭連動債之個股於97年1 月10日發生跌幅
    觸及下限情事，上訴人將來可贖回之金額勢必低於原投資金
    額，依上訴人與萬泰銀行間之約定，上訴人並無提前贖回之
    權利，仍須繼續持有到期即97年5 月9 日，縱將來贖回時有
    所損失，亦屬上訴人應行承擔之投資風險，要無疑義。是無
    論被上訴人有無於第一時間通知上訴人系爭連動債觸及下限
    ，與上訴人之損害間並無相當因果關係，上訴人請求被上訴
    人賠償其於97年3 月20日贖回金額與原投資金額之差額，自
    屬無理。
  (三)又上訴人固於97年3 月20日提前贖回系爭連動債，惟被上訴
    人抗辯係因萬泰銀行為免投資客戶遭受重大損失，於97年1
    月10日以後自行取消系爭連動債應持有到期之限制，善意開
    放客戶得提前贖回，此為上訴人所不爭之事實，堪信為真。
    是上訴人嗣後得以提前辦理贖回，並非上訴人依約既有之權
    利，而係萬泰銀行單方面善意行為，則縱認萬泰銀行受上訴
    人委任投資系爭連動債，而應依民法第540 條之規定，將系
    爭連動債個股觸及下限情事立即通知上訴人，然依約上訴人
    既無提前贖回權利，即使被上訴人未曾通知或遲延通知，亦
    無損害上訴人權益可言，上訴人主張其無法立刻決定辦理贖
    回而有所損失（即於受通知後即時辦理贖回與97年3 月20日
    贖回金額之差額），亦非可認屬可歸責於被上訴人之過失行
    為所致。蓋依約到期前之投資損失本應由上訴人自行承擔，
    萬泰銀行依約本無開放提前贖回之義務，自不得於萬泰銀行
    善意開放提前回贖，即令其就此負損害賠償責任。況且，被
    上訴人縱於第一時間通知上訴人，是否贖回仍繫於上訴人之
    決定，而上訴人如繼續持有到期，可贖回之金額反較上訴人
    於97年3 月20日贖回金額為高，即97年5 月9 日贖回評價本
    金為：鄭英75萬3,960 元、丁○○25萬1,320 元、丙○○
    50萬2,640 元；而於97年1 月10日贖回評價本金為：鄭英
    70萬3,200 元、丁○○23萬4,400 元、丙○○46萬8,800 元
    ，亦有萬泰銀行98年10月14日鳳山字第09850009369 號函在
    卷可參（原審卷第244 頁），亦難認被上訴人如未於第一時
    間內通知上訴人與上訴人主張所受損害間有何相當因果關係
    存在。
  (四)再者，被上訴人未比照其他投資客戶於97年1 月28日將觸及
    下限並開放提前贖回通知寄送予上訴人，係因上訴人於95年
    4 月已申請為秘密戶。而依萬泰銀行處理程序規定，凡客戶
    申請登錄為秘密戶者，銀行不自動集中列印綜合對帳單，各
    營業單位主動提供或受理秘密戶申請發給對帳單時，應依補
    發作業程序處理，即由客戶臨櫃申請補發綜合對帳單或客戶
    來電申請郵寄補發綜合對帳單之兩種方式，此有被上訴人提
    出之萬泰銀行綜合對帳單作業處理程序在卷可參（原審卷第
    172 、176 頁）。上開規定雖係就綜合對帳單作業處理程序
    為規範，惟秘密戶之目的乃為確保客戶財產之隱私權而設，
    是客戶申請為秘密戶者，自應就該客戶與銀行之一切交易往
    來，均以保密方式處理，應屬當然。則上開處理程序自可規
    範該客戶與銀行之其他交易事項，萬泰銀行即不得自動寄發
    對帳單等通知甚明。上訴人對其自95年4 月至萬泰銀行申請
    為秘密戶並不爭執，惟主張其僅為綜合存款戶之秘密戶，而
    非系爭連動債之秘密戶云云，然未舉證其與萬泰銀行間僅就
    此項約定為秘密戶，核無足採。是以，萬泰銀行未自動將觸
    及下限並開放提前贖回通知寄送上訴人，尚無不合。
  (五)抑且，被上訴人抗辯曾多次撥打上訴人留存之電話資料欲告
    知得提前贖回，惟均未能與上訴人取得聯繫，業據被上訴人
    提出單一顧客股務紀錄表為證（原審卷第104 至106 頁），
    而據被上訴人陳報其電話，鄭英為00-0000000、00-00000
    00，丁○○為00-0000000、00-0000000、0000-000000 ，丙
    ○○為00-0000000、00-0000000，此有被上訴人陳報狀暨所
    附上訴人電話資料在卷可稽（原審卷第119 、155 至165 頁
    ），上開電話確為上訴人所有，為上訴人所不爭（本院卷第
    9 頁），且依被上訴人提出上開單一顧客股務紀錄表其中97
    年3 月20日記載：「客戶稱其電話被監聽有一陣子不接電話
    ，報警處理，警察不予理會」等語（原審卷第105 頁），而
    上訴人確有提出戊○○○於97年2 月12日因電話被不良份子
    盜打及偷聽之報案三聯單為據（本院卷第19頁），足徵被上
    訴人上開紀錄表所記載內容並非虛妄，被上訴人所辯其確有
    撥打電話予上訴人，而未取得聯繫一節，自堪採信。是被上
    訴人抗辯其未能立即告知上訴人系爭連動債已於97年1 月10
    日觸及下限且可提前贖回，並無任何疏失之處等語，即非無
    憑。雖上訴人又提出戊○○○09602*** 09 行動電話門號自
    97年2 月1 日起至97年3 月18日止之受話通話明細單（原審
    卷第93頁），主張依上開受話通話明細單顯示被上訴人並未
    以電話通知辦理贖回，然依被上訴人陳報上訴人留存予被上
    訴人之聯絡電話，並不包含上開09602***09行動電話門號，
    就此被上訴人亦未予否認，則上訴人提出上開行動電話門號
    受話通話明細自不能證明被上訴人前揭抗辯不實。至鄭英
    又主張其每月有2 、3 日會至萬泰銀行處理其所經營之公司
    帳務，被上訴人均未與其聯絡云云，惟鄭英雖至萬泰銀行
    處理其所經營之公司帳務，但未至理財部門，此為上訴人所
    不爭執，乙○○自無從得知鄭英之到來，尚難據此而認乙
    ○○未與上訴人聯絡。
  (六)上訴人雖主張，系爭連動債係衍生性金融商品，衍生性商品
    必須以基金專戶，綜合存款不能作衍生性商品，而上訴人於
    萬泰銀行並未開立基金帳戶，僅有綜合存款帳戶，依據萬泰
    銀行綜合存款存戶須知所示，均與衍生性商品無關，且萬泰
    銀行對帳單，亦未納入基金部分，故本件與上訴人是否為秘
    密戶無關云云。惟上訴人既申請為秘密戶，萬泰銀行即不自
    動寄發對帳單等通知，以確保其個人財產隱私，業如前述，
    是被上訴人未自動寄發系爭連動債觸及下限通知並無疏失。
    上訴人又主張台北萬泰銀行信託部客服人員曾告知，系爭連
    動債於97年1 月10日即已強制下檔，每位客戶均要贖回，信
    託部於同月28日派專人將連動債正本送至各分行，於同月30
    日即可至各分行，若97年3 月20日始通知客戶，該理專即應
    賠償云云。然依系爭連動債觸及下限通知所載（原審卷第13
    、25、39頁），系爭連動債於97年1 月10日跌幅超過37% 已
    觸及下限，並無強制下檔，且上訴人於到期時贖回更為有利
    ，既如前述，自無強制贖回問題，其所述尚難採為有利上訴
    人之證據。
  (七)基此，被上訴人就上訴人所主張之投資損失，並無可歸責之
    原因，且上訴人亦無法證明其損失與被上訴人未立即通知間
    有相當因果關係存在，依前揭說明意旨，被上訴人即無過失
    侵害上訴人權利或債務不履行可歸責事由可言。
八、綜上所述，上訴人依據侵權行為及委任契約債務不履行之法
    律關係，請求被上訴人連帶賠償鄭英60萬4,080 元、丁○
    ○20萬1,360 元、丙○○40萬2,720 元，洵屬無據，應予駁
    回。原審為上訴人敗訴之判決，並無不合。上訴意旨指摘原
    判決不當，求予廢棄改判，為無理由，應予駁回。本件事證
    已臻明確，兩造其餘攻擊防禦方法及舉證，核與判決結果不
    生影響，自毋庸逐一審酌論述，附此敘明。
據上論結，本件上訴為無理由，依民事訴訟法第449 條第1 項、
第78條、第85條第1 項前段，判決如主文。
中    華    民    國    99    年    5     月    26    日
                            民事第五庭
                                審判長法官  蔡明宛
                                法      官  曾錦昌
                                法      官  魏式璧
以上正本證明與原本無異。
本判決不得上訴。
中    華    民    國    99    年    5     月    26    日
                                書  記  官  林佳蓉

司法院資訊處製作；財團法人民間司法改革基金會備份。
